臺灣桃園地方法院小額民事判決
110年度桃保險小字第799號
原      告  泰安產物保險股份有限公司

法定代理人  李松季  
訴訟代理人  林建良  
被      告  鄭明宗  
訴訟代理人  徐譽恆  

上列當事人間請求損害賠償事件，本院於民國111年8月22日言詞
辯論終結，判決如下：
　　主    文
被告應給付原告新臺幣柒仟肆佰陸拾參元，及自民國一一Ｏ年十
一月五日起至清償日止，按年息百分之五計算之利息。
原告其餘之訴駁回。
訴訟費用新臺幣壹仟元由被告負擔其中新臺幣伍佰元，餘由原告
負擔。
本判決第一項得假執行，但被告如以新臺幣柒仟肆佰陸拾參元為
原告預供擔保，則得免為假執行。
    事實及理由
壹、程序方面
    按小額訴訟之訴狀送達後，原告不得將原訴變更或追加他訴
    ，但擴張或減縮應受判決事項之聲明者，不在此限，民事訴
    訟法第436條之23、第436條第2項、第255條第1項但書第3 
    款分別定有明文。本件原告起訴聲明原為：被告應給付原告
    新臺幣（下同）31,350元，及自起訴狀繕本送達翌日起至清
    償日止，按年息5%計算之利息（見本院卷第3頁）；嗣於民
    國111年6月29日言詞辯論時當庭變更請求之本金為14,925元
    （見本院卷第53頁）。核其所為，係屬減縮應受判決事項之
    聲明，合於上開規定，應予准許。
貳、實體方面
一、原告主張：被告於109年9月20日下午2時17分許，駕駛車牌
    號碼000-0000號自用小客車（下稱肇事車輛）行經桃園市桃
    園區三民路與中山路交岔路口，因未保持行車安全間隔之過
    失，碰撞訴外人徐建鈞所駕駛、原告所承保之車牌號碼0000
    -00號自用小客車（下稱系爭車輛），系爭車輛因而受損。
    嗣系爭車輛送廠修復，共計支出維修費用31,350元（含工資
    13,100元、零件18,250元）並由原告依保險契約給付完畢。
    而上述維修費用經計算零件折舊後，必要之回復原狀費用為
    14,925元，因而依侵權行為及保險代位之法律關係提起本件
    訴訟，請求被告賠償。並聲明：如上開變更後之聲明所示。
二、被告則以：被告就本件事故無肇事責任等語，以資答辯。並
    聲明：原告之訴駁回。
三、本院之判斷：
(一)按因故意或過失，不法侵害他人之權利者，負損害賠償責任
    ；汽車、機車或其他非依軌道行駛之動力車輛，在使用中加
    損害於他人者，駕駛人應賠償因此所生之損害；但於防止損
    害之發生，已盡相當之注意者，不在此限；損害之發生或擴
    大，被害人與有過失者，法院得減輕賠償金額，或免除之，
    民法第184條第1項前段、第191條之2、第217條第1項分別定
    有明文。前述民法第191條之2規定，乃是因應交通事故當事
    人對風險控管之可能性，基於風險分配之理念所設舉證責任
    之倒置，以推定過失方式合理分配舉證責任之負擔；亦即除
    非當事人得舉證證明其於防止損害之發生已盡相當之注意者
    外，凡是動力車輛在使用中加損害於他人者，即應負賠償責
    任。而於交通事故之損害賠償請求權人與義務人均為動力車
    輛使用人之情形，因二者創造社會生活風險之態樣、程度相
    同，於被害人是否與有過失之判斷上，應可類推適用上開推
    定過失之規定；故於事故發生之具體經過不明，依既存事證
    均無法證明兩造駕駛車輛已盡相當之注意者，應可推定兩造
    均有過失，以此定賠償責任之歸屬。
(二)本件被告於109年9月20日下午2時17分許，駕駛肇事車輛沿
    桃園市桃園區三民路往博愛西路方向行駛，行經三民路與中
    山路交岔路口時，由中間車道直行通過；此時徐建鈞則駕駛
    系爭車輛同向駛至上開路口，並由外側車道右轉至中山路，
    往南華街方向行駛；肇事車輛之右後車身因而與系爭車輛左
    前車身碰撞，系爭車輛因而受損等情，已經本院調取警方道
    路交通事故處理卷宗，核對其內交通道路事故現場圖、調查
    紀錄表、現場照片等確認無誤，此等事故發生之時間、地點
    、雙方行向等基礎事實先可認定。然關於事故發生之雙方之
    具體駕駛行為，徐建鈞於警詢時僅陳稱：我當時沿三民路外
    側車道欲右轉中山路，對方則在中間車道直行，其右後車身
    就與我左前車頭發生碰撞等語（見本院卷第22頁）；被告亦
    僅陳稱：我當時沿中間車道直行，快到路口時感覺到右後方
    有擦撞等語（見本院卷第24頁），對於雙方是否有偏駛之情
    形則均未提及。又因肇事、系爭車輛於事故發生後、警方到
    場前均已經移動，上開現場圖與現場照片亦未能顯示事發後
    雙方確切之相對位置。再依兩造所陳，本件亦無監視器或行
    車紀錄器錄影畫面可資參照，事故發生之具體經過即屬不明
    。依上開說明，本件應僅能依上述行車路徑，認定徐建鈞與
    被告各自未保持彼此間之安全間隔，因而肇致事故。審酌此
    情，應由兩造各負擔50%之過失責任，較為適當，被告應負
    擔之損害賠償責任即應依此比例減輕之。
(三)又按負損害賠償責任者，應回復他方損害發生前之原狀；債
    權人得請求支付回復原狀所必要之費用，民法第213條第1項
    、第3項分別定有明文。而回復原狀費用既以必要者為限，
    則修理材料以新品換舊品者，即應計算折舊。系爭車輛經送
    廠修復，共計支出維修費用31,350元（含工資13,100元、零
    件18,250元），而由原告依保險契約給付完畢，已據原告提
    出估價單、統一發票等為據，足認屬實。又依行車執照記載
    ，系爭車輛係於95年3月出廠，至本件事故發生之109年9月
    間，已使用逾5年，依行政院發布之「固定資產耐用年數表
    」及「固定資產折舊率表」，原告更換零件費用扣除折舊後
    ，僅餘殘值即零件價額之10分之1，故原告就更換零件費用
    所得請求被告賠償之範圍應以1,825元為限，再加計無須計
    算折舊之工資後，本件修復之必要費用即應為14,925元（計
    算式：13,100＋1,825＝14,925）。再依上開與有過失之比例
    減輕後，原告得請求被告賠償之金額即為7,463元（計算式
    ：14,925*50%＝7,463，元以下四捨五入）。逾此範圍之請求
    則無理由，應予駁回。
(四)再按給付無確定期限者，債務人於債權人得請求給付時，經
    其催告而未為給付，自受催告時起，負遲延責任。其經債權
    人起訴而送達訴狀，或依督促程序送達支付命令，或為其他
    相類之行為者，與催告有同一之效力。遲延之債務，以支付
    金錢為標的者，債權人得請求依法定利率計算之遲延利息。
    其利率未經約定，亦無法律可據者，週年利率為5%，為民法
    第229條第2項、第233條第1項前段、第203條分別明定。本
    件原告對被告之損害賠償請求權屬未定給付期限之金錢債權
    ，故其就上述7,463元，請求被告給付自起訴狀繕本送達翌
    日即110年11月5日（見本院卷第35頁）起至清償日止，按年
    息5%計算之利息，即屬有據。
四、綜上所述，原告依侵權行為及保險代位之法律關係，請求被
    告給付如主文第1項所示，為有理由，應予准許；逾此範圍
    之請求則無理由，應予駁回。
五、本判決第1項係適用小額訴訟程序所為被告敗訴之判決，依
    民事訴訟法第436條之20規定，應依職權宣告假執行；並依
    民事訴訟法第436條之23準用第436條第2項、第392條第2項
    規定，宣告被告如為原告預供擔保，則得免為假執行。
六、本件結論已臻明確，兩造其餘攻擊防禦方法及所提證據，經
    審酌均不至影響判決結果，故不逐一論述。
七、訴訟費用負擔之依據：民事訴訟法第79條，並依同法第436
    條之19第1項確定費用額為1,000元。　　　　
中　　華　　民　　國　　111 　年　　9 　　月　　2 　　日
                  桃園簡易庭  法  官  陳逸倫
以上為正本係照原本作成。
如不服本判決，應於送達後20日內，向本院提出上訴狀並表明上
訴理由，如於本判決宣示後送達前提起上訴者，應於判決送達後
20日內補提上訴理由書（須附繕本）。
如委任律師提起上訴者，應一併繳納上訴審裁判費。   
中　　華　　民　　國　　111 　年　　9 　　月　　2 　　日
                              書記官  潘昱臻
附錄：
一、民事訴訟法第436條之24第2項：
　  對於小額程序之第一審裁判上訴或抗告，非以其違背法令為
    理由，不得為之。
二、民事訴訟法第436條之25：
　  上訴狀內應記載上訴理由，表明下列各款事項：
　  ㈠原判決所違背之法令及其具體內容。
　  ㈡依訴訟資料可認為原判決有違背法令之具體事實。
三、民事訴訟法第471條第1項：（依同法第436條之32第2項規定
    於小額事件之上訴程序準用之）
    上訴狀內未表明上訴理由者，上訴人應於提起上訴後20日內
    ，提出理由書於原第二審法院；未提出者，毌庸命其補正，
    由原第二審法院以裁定駁回之。